臺灣臺北地方法院小額民事判決
109年度北小字第5487號
原      告  羅春蓮  

被      告  林俊宏  
上列當事人間請求履行協議事件，經本院於中華民國110年10月6
日言詞辯論終結，判決如下：
    主  文
被告應給付原告新臺幣參萬參仟肆佰玖拾貳元，及自民國一百一
十年十月四日起至清償日止，按週年利率百分之五計算之利息。
被告應自民國一百一十年七月一日起至民國一百一十一年一月三
十一日止，按月給付原告新臺幣貳仟捌佰捌拾元。
原告其餘之訴駁回。
訴訟費用新臺幣壹仟元由被告負擔二分之一，餘由原告負擔。
本判決原告勝訴部分得假執行。但被告就第一項如以新臺幣參萬
參仟肆佰玖拾貳元為原告預供擔保，得免為假執行；被告就第二
項已到期部分如全額預供擔保，得免為假執行。 
    事實及理由
壹、程序部分
    按當事人為訴之變更、追加或提起反訴，除當事人合意繼續
    適用小額程序並經法院認為適當者外，僅得於第436條之8第
    1項之範圍內為之。民事訴訟法第436條之15定有明文。本件
    原告原請求被告給付新臺幣（下同）17,740元，有起訴狀可
    參（見臺灣桃園地方法院【下稱桃園地院】109年度桃小字
    第2121號卷第5頁），嗣原告於民國110年5月6日具狀擴張、
    追加聲明為：㈠被告應給付原告33,492元，及自準備狀繕本
    送達被告翌日起至清償日止，按年息百分之5計算之利息；㈡
    被告應自110年7月1日起至113年3月31日止，按月給付原告8
    ,640元（見本院卷第89頁），其就聲明㈡部分核屬訴之追加
    ，業已逾民事訴訟法第436條之8第1項所定標的金額10萬元
    之範圍，兩造復未合意繼續適用小額程序，是依上開規定，
    原告所為訴之追加，於超過小額程序所定標的金額10萬元之
    範圍以外之部分即「被告應自111年2月1日起至113年3月31
    日止，按月給付原告8,640元」之部分，即不應准許，爰另
    以裁定駁回（按扣除原告原聲請之自己已先行繳納之33,492
    元部分，因總合不得逾小額程序所定標的金額10萬元之範圍
    ，原告所餘得請求將來給付之訴部分，在此範圍內僅得請求
    自110年7月1日起至111年1月31日止共7期之部分【計算式：
    33492+（8640X7）=93972】），合先敘明。
貳、實體部分
一、原告主張：緣兩造原為夫妻關係，嗣於104年離婚後，兩造
    曾於107年12月31日簽訂協議書（下稱系爭協議書），其中
    第4條約定被告應負責分擔原告之勞保費用、健保費用至原
    告退休之日止，被告起初曾依約分擔上開費用，惟被告於10
    9年4月間突然致電予原告表示不再依約負擔前開費用，被告
    遂自109年7月起即違約未再分擔原告之前開勞保、健保費用
    ，致原告自109年7月至110年6月止已自行繳納上開勞保、健
    保費用、常年費用、團保互助金等共計33,492元。又原告對
    於屆期而應負擔之勞保、健保費用，除無給付之意思外，亦
    向原告表示應以訴訟方式向其請求金額，顯難期待被告自11
    0年7月1日起至原告退休之日止，將有意願繼續負擔原告之
    勞保、健保費用，又原告得自請退休之期日應係113年3月29
    日，故原告應有向被告預為請求將來未到期之勞保、健保費
    用及常年費用、團保互助金之必要，因此，併請求被告自11
    0年7月1日起至111年1月31日止，應按月給付所應負擔之原
    告之勞保、健保費用及常年費用、團保互助金共計8,640元
    （按因原告所為訴之追加，於超過小額程序所定標的金額10
    萬元之範圍以外之部分，即不應准許，業經另行裁定駁回，
    已如前述，故僅得請求自110年7月1日起至111年1月31日止
    共7個月之部分），爰依契約關係提起本訴等語。並聲明：㈠
    被告應給付原告33,492元，及自準備狀繕本送達被告翌日起
    至清償日止，按年息百分之5計算之利息；㈡被告應自110年7
    月1日起至111年1月31日止，按月給付原告8,640元。
二、被告則以：兩造簽立系爭協議書，係被告為了取得兩造之女
    之監護權及帶走女兒，不再與原告有瓜葛，故願支付原告之
    勞保、健保費用，然之後原告未依協議書內容履行，將兩造
    之女留在其身邊，原告並對被告提起多起訴訟，嗣兩造於桃
    園地院109年度家非調字第554號事件達成調解，兩造之女實
    際上已由原告帶回，被告僅剩監護權人之名義，若系爭協議
    書仍然成立，依此調解結果，被告卻仍要支付系爭協議書之
    金錢，是否互相矛盾？且被告並未同意支付常年費用、團保
    互助金等語，資為抗辯，並聲明：原告之訴駁回。
三、得心證之理由：
  ㈠經查，兩造間有簽署系爭協議書及桃園地院109年度家非調字
    第554號調解筆錄（下稱系爭調解筆錄）等情，為兩造所不
    爭執，並有系爭協議書及系爭調解筆錄在卷可參（見桃園地
    院卷109年度桃小字第2121號卷第8頁、本院卷第51頁），並
    經本院調取桃園地院109年度家非調字第554號全卷核閱屬實
    ，此部分事實，堪信為真。
  ㈡查「羅春蓮的勞健保費由林俊宏負責繳納至退休為止」，此
    為系爭協議書第4條明文約定，因此被告依約自應負責繳納
    原告之勞保、健保費用，而常年會費及團保互助金部分，依
    前揭約定文字則不在上開協議之內，此有系爭協議書可參。
    至被告固以雙方事後已另行調解而簽立系爭調解書，系爭協
    議書已不成立云云，然綜觀系爭調解書內容，並未就系爭協
    議書第4條之內容有何另行約定，從而，系爭協議書第4條自
    仍屬兩造間之有效約定，被告即應依約負責繳納原告之勞保
    、健保費用。又原告自109年7月至110年6月止之勞保、健保
    費用共計33,492元，並經原告先行繳納完畢等情，此有臺北
    市女子燙髮職業工會繳費收據4份在卷可按（見本院卷第99-
    101頁），洵堪認定。故原告依據系爭協議書約定，向被告
    請求給付原告33,492元，及自準備狀繕本送達被告翌日即11
    0年10月4日起（見本院卷第129頁）至清償日止，按年息百
    分之5計算之利息，為有理由。
  ㈢次按請求將來給付之訴，以有預為請求之必要者為限，得請
    求之，民事訴訟法第246條定有明文。另按將來給付之訴，
    以債權已確定存在，僅請求權尚未到期，因到期有不履行之
    虞，為其要件（最高法院86年台上字第1385號裁判意旨參照
    ）。查原告主張依系爭協議書第4條約定，被告應自110年7
    月1日起至111年1月31日止，按月給付原告8640元等情，而
    原告係於110年5月6日對原告提起將來給付之訴部分之訴訟
    ，有民事準備狀上之收狀戳在卷可按（見本院卷第89頁），
    是原告在110年7月1日之後之債權尚未到期前，即對被告提
    起訴訟，屬對將來之給付為請求。惟被告既就系爭契約此前
    已到期1年之債務33,492元部分均未依約支付，自難以期待
    被告就未屆清償期之債務，於到期後有自動履行之可能，且
    被告對原告請求將來給付之部分，亦請求駁回其訴，益徵被
    告實無自為履行之可能。是原告主張就系爭協議書第4條之
    未到期之款項有預為請求之必要，應屬可採。惟查，原告所
    得請求者為其勞保、健保費用部分，而常年會費及團保互助
    金則不在協議之內，已如前述，又依原告所提出最近前期繳
    費收據即臺北市女子燙髮職業工會110年4-6月繳費收據（見
    本院卷第101頁），原告於該3個月期間共繳納勞保費用5,82
    0元及健保費用2,820元，是以原告每月應繳納之勞保、健保
    費用合計應為2,880元（計算式：（5820÷3）+（2820÷3）＝1
    940+940＝2880），故原告請求被告應自110年7月1日起至111
    年1月31日止，按月給付原告2,880元，為有理由，逾此範圍
    ，則屬無據。
四、綜上所述，原告依上開契約關係，訴請被告給付如主文第一
    項、第二項所示，為有理由，應予准許，逾此範圍之請求，
    為無理由，應予駁回。
五、本件原告勝訴部分，係就民事訴訟法第436條之8適用小額程
    序所為之被告敗訴判決，依同法第389條第1項第5款規定，
    應依職權宣告假執行。並依同法第392條第2項規定，依職權
    宣告被告於預供擔保後，得免為假執行。
六、本件事證已臻明確，兩造其餘攻擊防禦方法及證據，核與判
    決之結果不生影響，爰不一一論列，併此敘明。
七、訴訟費用負擔之依據：民事訴訟法第79條。按小額訴訟程序
    事件法院為訴訟費用之裁判時，應確定其費用額，民事訴訟
    法第436條之19定有明文，爰依後附計算書確定本件訴訟費
    用額如主文第4項所示。
中　　華　　民　　國　　110 　年　　10　　月　　27　 日
                  臺北簡易庭  法  官　陳仁傑
以上正本證明與原本無異。
如不服本判決，須以違背法令為理由，於判決送達後20日內向本
庭（臺北市○○區○○○路0 段000 巷0 號）提出上訴狀。（須
按他造當事人之人數附繕本）。如委任律師提起上訴者，應一併
繳納上訴審裁判費。
中　　華　　民　　國　　110 　年　　10　　月　　27　　日
                              書記官　黃進傑
  計　算　書
項　　　　目                金  　額（新臺幣）　　備  註
第一審裁判費　　　           1,000元
合　　　　計　　　           1,000元
附錄：
一、民事訴訟法第436條之24第2項：
    對於小額程序之第一審裁判上訴或抗告，非以其違背法令為
    理由，不得為之。
二、民事訴訟法第436條之25：
    上訴狀內應記載上訴理由，表明下列各款事項：
    ㈠原判決所違背之法令及其具體內容。
    ㈡依訴訟資料可認為原判決有違背法令之具體事實。